【裁判字號】    97,簡,519
【裁判日期】    980213
【裁判案由】    勞保
【裁判全文】
臺北高等行政法院判決
                                       97年度簡字第519號
原      告  德友達公寓大廈管理維護股份有限公司
代  表  人  甲○○
            送達代收人乙○○
被      告  行政院勞工委員會
代  表  人  王如玄(主任委員)
上列當事人間因勞保事件，原告不服行政院中華民國97年6月23
日院臺訴字第0970086589號訴願決定，提起行政訴訟。本院判決
如下：
    主  文
原告之訴駁回。
訴訟費用由原告負擔。
    事  實
一、事實概要：緣原告未依勞工保險投保薪資分級表之規定，申
    報所屬被保險人即訴外人韓台風94年3月至95年3月及95年9
    月至96年9月之投保薪資，將投保薪資金額以多報少，經被
    告所屬勞工保險局（以下簡稱勞保局）查報被告審理結果，
    被告依勞工保險條例第72條第2項規定，於97年2月13日以勞
    局承字第09701831590號裁處書，按原告短報之保險費金額
    處以2倍罰鍰計新台幣（下同）21,080元。原告不服，提起
    訴願，亦遭決定駁回，遂向本院提起行政訴訟。
二、兩造聲明：
  (一)原告聲明：訴願決定及原處分關於原告公司所屬被保險人韓
              台風之投保薪資未依規定申報之罰鍰部分應予撤
              銷。
  (二)被告聲明：
    1.駁回原告之訴。
    2.訴訟費用由原告負擔。
三、兩造主張：
  (一)原告起訴意旨略謂：
    本件原告因一時疏忽，未依勞工保險投保薪資分級表之規定
    申報所屬被保險人韓台風94年3月至95年3月間之投保薪資，
    惟經發現後，原告業於95年3月間立即申報調整，因受限法
    令規定，僅能自95年4月1日起生效。詎勞保局竟以原告未依
    規定申報前述期間之投保薪資，課以原告罰鍰，此純屬法令
    設計問題，非原告不為，實不應歸責於原告。原告就此部分
    不服，提起訴願，亦遭決定駁回，惟行政院訴願決定之內容
    並未就此部分作合理說明，原告猶未甘服。為此，請鈞院判
    決撤銷訴願決定及原處分關於原告公司所屬被保險人韓台風
    之投保薪資未依規定申報之罰鍰部分。
  (二)被告答辯意旨略謂：
    1.按「所稱月投保薪資，係指由投保單位按被保險人之月薪
      資總額，依投保薪資分級表之規定，向保險人申報之薪資
      ；．．．」、「被保險人之薪資，如在當年2月至7月調整
      時，投保單位應於當年8月底前將調整後之月投保薪資通
      知保險人；如在當年8月至次年1月調整時，應於次年2月
      底前通知保險人。其調整均自通知之次月1日生效。」、
      「投保單位違背本條例規定，將投保薪資金額以多報少或
      以少報多者，自事實發生之日起，按其短報或多報之保險
      費金額，處以2倍罰鍰，．．．。」，分別為勞工保險條
      例第14條第1項前段、第2項及第72條第2項所規定。次按
      「本條例第14條第1項所稱月薪資總額，以勞動基準法第2
      條第3款規定之工資為準；其每月收入不固定者，以最近3
      個月收入之平均為準；．．．。」、「工資：謂勞工因工
      作而獲得之報酬；包括工資、薪金及按計時、計日、計月
      、計件以現金或實物等方式給付之獎金、津貼及其他任何
      名義之經常性給與均屬之。」，復分別為勞工保險條例施
      行細則第32條及勞動基準法第2條第3款所明定。
    2.本件經被告據原告所檢附韓台風君93年7月至96年12月之
      薪資明細表核算結果，被告認原告就韓台風之投保薪資未
      依前開法條規定申報調整，乃依勞工保險條例第72條第2
      項規定，處以罰鍰計21,080元。原告雖訴稱其因一時疏忽
      ，未依勞工保險投保薪資分級表之規定申報調整韓台風94
      年3月至95年3月間之投保薪資，經發現後即於95年3月間
      申報調整其投保薪資，惟受限法令規定，只能自95年4月1
      日起生效，非原告未覈實申報韓台風投保薪資，不應歸責
      於原告云云。惟查原告於90年11月7日以投保薪資17,400
      元申報韓台風加保，並於94年6月28日、95年3月9日分別
      申報調整投保薪資為34,800元、42,000元，依前揭規定，
      自94年7月1日、95年4月1日起生效。然據原告所提供韓台
      風93年7月至96年12月薪資資料核算結果，韓台風自93年7
      月起每月薪資並不固定，均高於原申報之投保薪資17,400
      元，且其於93年11月至94年1月、94年3月至94年5月、94
      年5月至94年7月、94年11月至95年1月、94年12月至95年2
      月、95年5月至95年7月、95年11月至96年1月、96年5月至
      96年7月，3個月平均薪資分別為44,866元、44,983元、
      62,805元、62,200元、61,732元、46,721元、46,980元、
      73,913元，各應申報調整期限前3個月平均薪資均高於
      42,000元（95年7月1日起最高投保薪資為43,900元）。則
      韓台風月薪資總額既已明顯變動，原告均未依前揭規定申
      報調整投保薪資，顯可歸責於原告，自不得以一時疏忽及
      勞工保險法令規定不當為由，主張免除原告應申報調整韓
      台風投保薪資之責任。綜上，原處分及訴願決定均無違誤
      ，原告之訴為無理由，應予駁回。
    理  由
一、按所稱月投保薪資，係指由投保單位按被保險人之月薪資總
    額，依投保薪資分級表之規定，向保險人申報之薪資，勞工
    保險條例第14條第1項前段定有明文。該項規定所指月薪資
    總額，依勞工保險條例施行細則第32條第1項及勞動基準法
    第2條第3款規定，包括勞工因工作而獲得之報酬，不論工資
    、薪金及按計時、計日、計月、計件以現金或實物等方式給
    付之獎金、津貼及其他任何名義之經常性給與均在內。其每
    月收入不固定者，以最近3個月收入之平均為準；實物給與
    按政府公布之價格折為現金計算。又按「投保單位違背本條
    例規定，將投保薪資金額以多報少或以少報多者，自事實發
    生之日起，按其短報或多報之保險費金額，處以2倍罰鍰，
    並追繳其溢領給付金額。勞工因此所受損失，應由投保單位
    賠償之。」，復為勞工保險條例第72條第2項所規定。
二、本件原告未按規定申報其員工即被保險人韓台風自94年3月
    至95年3月及自95年9月至96年9月之投保薪資，有原告公司
    被保險人韓台風94年3月至96年9月之薪資明細表等影本附於
    原處分卷可稽。原告雖主張其因一時疏忽，未依勞工保險投
    保薪資分級表之規定申報調整韓台風94年3月至95年3月間之
    投保薪資，經發現後即於95年3月間申報調整其投保薪資，
    惟受限法令規定，只能自95年4月1日起生效，非原告未覈實
    申報韓台風投保薪資，不應歸責於原告等語。然查：
    (一)按勞工保險投保薪資之申報，除本薪外，其餘各項津貼、
      獎金、加班費、伙食費等，凡屬經常性給予者，均應悉數
      併入計算，且投保單位不論以任何名目發薪，如係按月給
      予者，均應屬經常性給與而列入投保薪資內申報。且依勞
      動基準法第2條第3款規定，工資係勞工因工作而獲得之報
      酬，不論其名義如何，只須係經常性給與均屬之；雖工資
      係因工作而獲得之報酬，但不以直接提供勞務獲得者為限
      。而是否經常性給與，所重視者為足以表徵其實質事實，
      而非其外觀之行為或形式上之名稱事項，亦即，應依其實
      際給付情形認定，非以其名目為斷，先予說明。
    (二)本件原告發薪予其員工即被保險人韓台風，在94年3月份
      除本薪14,000元、職務津貼22,200元、勤務津貼4,300元
      外，尚有免稅加班費4,600元、伙食費1,800元，合計
      46,900元，在95年9月份除本薪14,000元、職務津貼
      22,200元、勤務津貼21,310元外，尚有伙食費1,800元，
      合計59,310元，此觀卷附原告公司薪資表（自93年7月份
      起至96年12月份止）即明，復為原告所不爭執，自堪認為
      實在。是被告依上開薪資表核算結果，以韓台風自93年7
      月起每月薪資並不固定，但均高於90年11月7日之原申報
      投保薪資17,400元，且其於93年11月至94年1月、94年3月
      至94年5月、94年5月至94年7月、94年11月至95年1月、94
      年12月至95年2月、95年5月至95年7月、95年11月至96年1
      月、96年5月至96年7月，3個月平均薪資分別為44,866元
      、44,983元、62,805元、62,200元、61,732元、46,721元
      、46,980元、73,913元，各應申報調整期限前3個月平均
      薪資皆高於42,000元（95年7月1日起最高投保薪資為
      43,900元），韓台風之月薪資總額既有明顯變動，則原告
      前雖於94年6月28日、95年3月9日分別申報調整投保薪資
      之34,800元、42,000元，仍有未依首揭法條規定申報調整
      投保薪資之情形，其確有將韓台風投保薪資金額以多報少
      之事實，堪以認定，則被告予以處罰，自非無憑。又原告
      身為投保單位，理應對其應依法申報調整被保險人投保薪
      資之法律規定及程序等節甚為明瞭，本不容諉為不知，所
      稱此純屬法令設計問題，非其不為云云，殊無足取；且原
      告應申報調整韓台風投保薪資之責任乃可歸責於其之事由
      ，縱認其所稱一時疏忽云云屬實，亦無解於其違章之成立
      。
    從而被告以原告未依勞工保險投保薪資分級表之規定，申報
    所屬員工韓台風自94年3月至95年3月及自95年9月至96年9月
    之勞工保險投保薪資，有將投保薪資金額以多報少之情形，
    遂據以課處罰鍰，所為處分，揆諸首揭條文規定及上開說明
    ，並無違誤，訴願決定予以維持，亦無不合，原告徒執前詞
    ，訴請撤銷，為無理由，應予駁回。末以兩造其餘之主張及
    陳述等，因與本件判決結果不生影響，爰不予一一指駁論述
    ；另本件依卷內資料，事證已臻明確，故不經言詞辯論為之
    ，均併此敘明。
據上論結，本件原告之訴為無理由，依行政訴訟法第236條、第
195條第1項後段、第98條第1項前段，判決如主文。
中    華    民    國    98    年    2     月    13    日
                    臺北高等行政法院第六庭
                                    法  官  林  育  如
上為正本係照原本作成。
本件以訴訟事件所涉及之法律見解具有原則性者為限，始得於本
判決送達後20日內向本院提出上訴狀並表明上訴理由，如已於本
判決宣示後送達前提起上訴者，應於判決送達後20日內補具上訴
理由（均按他造人數附繕本），且經最高行政法院許可後方得上
訴。
中    華    民    國    98    年    2     月    13    日
                                    書記官  劉  育  伶


司法院資訊處製作；財團法人民間司法改革基金會備份。
